臺灣臺北地方法院民事判決　九十一年度簡上字第三九四號
　　上　訴　人　丙○○
　　被上訴人　　中國信託商業銀行股份有限公司
　　法定代理人　甲○○
　　訴訟代理人　丁○○
右當事人間請求清償債務事件，上訴人對於中華民國九十一年三月二十八日本院台北
簡易庭九十一年度北簡字第二一三五號第一審判決提起上訴，本院判決如左：
    主  文
上訴駁回。
第二審訴訟費用由上訴人負擔。
    事  實
甲、上訴人方面：
  壹、聲明：原判決廢棄、被上訴人在第一審之訴及假執行之聲請均駁回。
  貳、陳述：除與原審判決書所載者相同茲予引用外，補稱：
    一、上訴人積欠被上訴人特約商店簽帳款之金額僅有新台幣（下同）一千一百七
        十三元（如附表一計算表所示），另未還之貸款金額為一十三萬四千零七十
        五元（如附表二計算表所示）。
    二、簽帳款與貸款係屬不同之債務，於清償過程均有向收款人員說係要抵充本金
        及何筆款項。
  、證據：援用原審之立證方法。並補提：消費明細單影本二紙、繳款收據影本二
            紙。
乙、被上訴人方面：
  壹、聲明：如主文所示。
  貳、陳述：除與原審判決書所載者相同茲予引用外，補稱：
    一、上訴人所積欠之信用卡債務，包含簽帳消費款及信用卡預借現金。
    二、被上訴人起訴後，上訴人於民國九十一年一月二十五日及二月十五日分別繳
        款六千元，惟自九十年十月起至九十一年二月間，另產生利息分別為三千四
        百九十八元、二千九百四十元、三千零四十二元、三千二百四十三元、三千
        零四十二元。依民法第三百二十三條規定，上訴人所交付之金應先充利息，
        再充原本，是上訴人所給付金額並未抵充至本金。
  、證據：援用原審之立證方法，並補提歷史帳單彙總查詢表影本三張（共六紙）
            。
    理  由
一、被上訴人起訴主張：上訴人丙○○於八十九年五月二十三日，與原告訂立信用卡
    使用契約，並領用信用卡，依約上訴人即得於特約商店記帳消費，但應於當期繳
    款截止日前向被上訴人清償，逾期應另給付按年息百分之二十計算之利息，並按
    年息百分之二計算之違約金。詎上訴人至九十一年二月止，累計消費記帳金額一
    十八萬四千九百九十八元未給付，另應依約給付自最後繳款截止日九十一年二月
    八日之翌日起至清償日止按年息百分之二十計算之利息並按年息百分之二計算之
    違約金等語；復於本院補陳：信用卡債務，包含簽帳消費款及信用卡預借現金，
    被上訴人於訴訟中清償之金額抵充利息後即有不足，無法抵充本金等語。
二、上訴人於原審則以：兩造間並未就遲延利息、違約金有特別約定，於九十年四月
    前之消費簽帳均已清償，九十年五月至同年十月間僅欠一萬六千九百二十元未清
    償等語，復於本院補陳：簽帳款與貸款係屬不同之債務，積欠之特約商店簽帳款
    之金額僅有一千一百七十三元，另未還之貸款金額為一十三萬四千零七十五元等
    語。
三、按當事人得以合意定第一審管轄法院，民事訴訟法第二十四條定有明文。查本件
    原告係依兩造間信用卡使用契約，請求上訴人給付簽帳消費款、利息及違約金，
    兩造信用卡約定條款第二十四條既有約定：「因本契約涉訟時，除法律所規定之
    法院有管轄權外，持卡人並同意以台北地方法院為第一審管轄法院，‧‧‧。」
    ，則本院依兩造之合意自有管轄權。上訴人於空言否認兩造就管轄權部分有特別
    約定，惟並未舉證有與契約相異之約定，是其抗辯即非可採。
四、次按訴狀送達後，原告不得將原訴變更或追加他訴。但擴張或減縮應受判決事項
    之聲明者，不在此限；又原告於判決確定前，得撤回訴之全部或一部。但被告已
    為本案之言詞辯論者，應得其同意。此規定於簡易訴訟程序第二審程序亦有準用
    之規定，民事訴訟法第二百五十五條第一項第三款、第二百六十二條、第四百六
    十三條、第四百三十六條之一第三項分別有明定。查被上訴人起訴時，係請求上
    訴人及乙○○連帶給付一十八萬四千九百九十八元，及自九十一年二月九日日起
    至清償日止，按年息百分之二十計算之利息，並按年息百分之二計算之違約金。
    嗣於本院審理時，於九十一年七月三日當庭撤回對於乙○○之起訴，再於九十一
    年七月二十二日具狀，減縮聲明為上訴人應給付被上訴人一十八萬四千九百九十
    八元即自九十一年二月九日起按年息百分之二十計算利息，並及按年息百分之二
    計付違約金。惟查被上訴人於原審九十一年三月十四日言詞辯論時，已將聲明減
    縮利息自九十一年二月九日起算，是於本院之聲明既未再於減低，自無減縮可言
    ，至被上訴人撤回對乙○○起訴部分為其法定代理人即上訴人所同意，自屬合法
    ，應先敘明。
五、被上訴人主張上訴人欠款之事實，雖為上訴人所否認，並以前揭情詞置辯。惟查
    ，上訴人於原審自認「消費及繳款情形，在我們的帳單及歷史交易查詢表都有紀
    錄等語（見原審卷九十一年三月十四日言詞辯論筆錄），是依上訴人不爭執之消
    費及繳款情形於前揭歷史帳單彙總查詢表之明細記載，上訴人確實還欠應付帳款
    一十八萬四千九百九十八元未清償，有歷史帳單彙總查詢表五紙附於原審卷可稽
    （見原審卷第十至十四頁），其上消費及繳款情形，核與被告所提出金卡信用消
    費明細表暨收費收執表二紙及繳款人收執聯五紙（見原審卷第三十八頁）及於本
    院補提出之繳款人收執聯一紙、九十年九月十二日存入憑條相符，又上訴人於被
    上訴人起訴後，分別於九十一年一月二十五日及二月十五日分別繳款六千元，亦
    提出被上訴人不爭執之存入憑證二紙為憑。而上訴人雖否認兩造間就遲延利息、
    違約金有特別約定云云，然持卡人如未於每月繳款截止日前付清當期最低應繳金
    額或遲誤繳款期限者，應依年息百分之二十計付循環信用利息，並依循環信用利
    息總額之百分之十計付逾期手續費（即違約金），此於前揭約定條款第十五條第
    二項、第三條第一項後段已明白約定，是上訴人所辯未就利息及違約金有特別約
    定自與事實不符，非可採信。又本件被上訴人所請求之金額，係依據信用卡契約
    所產生之簽帳款之預借現金，是無論係簽帳款，或係信用卡之借款，均係被上訴
    人依本件信用卡契約所得請求。查上訴人亦自認借貸金錢部分係信用卡借款（見
    九十一年七月三日準備程序筆錄），雖上訴人嗣後再予否認（見九十一年八月十
    三日言詞辯論筆錄）。按「當事人主張之事實，經他造於準備書狀內或言詞辯論
    時或在受命推事、受託推事前自認者，無庸舉證。．．．前項自認之撤銷，除別
    有規定外，以自認人能證明與事實不符，且係出於錯誤而自認者，始得為之。」
    民事訴訟法第二百七十九條第一、三項亦有明定。則於上訴人舉證證明其自認與
    事實不符前，本院自得以上訴人自認之事實為判決之依據，亦即，本件之借款，
    既係上訴人依信用卡契約向被上訴人所借貸，被上訴人自得本於信用卡契約向上
    訴人請求。又依民法第三百二十三條規定，上訴人所交付之金額應先充利息，再
    充原本，而上訴人抗辯於清償時曾向被上訴人之承辦人員表示欲抵充本金一節，
    既為被上訴人所否認，上訴人亦未舉證以供認定，則本院自得以民法第三百二十
    三條之規定為清償順序之依據。再依前開歷史帳單彙總查詢表之紀錄觀察，被告
    於九十年四月間，除於特約商店消費簽帳六萬零一百七十三元外，另向原告中港
    分行預借現金一十五萬七千元，依約並應給付預借手續費四千零七十五元，合計
    應付帳款二十二萬一千二百四十八元，被告於九十年五月清償一萬五千元，依法
    先抵充循環利息五千五百四十六元，餘九千四百五十四元抵充本金，尚欠原告應
    付帳款二十一萬一千七百九十四元，被告於九十年七月清償四萬元，依法先抵充
    環循利息六千四百八十九元，餘三萬三千五百一十一元抵充本金，尚欠原告應付
    帳款一十七萬八千二百八十三元，被告於九十年八月、九月間復於特約商店消費
    二萬二千七百四十七元，累計應付帳款為二十萬一千零三十元，被告於九十年八
    月、九月間清償四千元、一萬五千元，依法先抵充循環利息二千九百六十八元，
    餘一萬六千零三十二元抵充本金，被告尚欠原告應付帳款一十八萬四千九百九十
    八元。又上訴人於九十一年一月二十五日及二月十五日分別繳款六千元，其抵充
    九十年十月起至九十一年二月間，所產生利息分別為三千四百九十八元、二千九
    百四十元、三千零四十二元、三千二百四十三元、三千零四十二元，尚有不足，
    是上訴人於被上訴人起訴後所給付之金額並未抵充至本金。
六、從而，上訴人尚積欠被上訴人一十八萬四千九百九十八元及自九十一年二月九日
    日起至清償日止，按年息百分之二十計算之利息，並按年息百分之二計算之違約
    金堪予認定。至如附表一、二之計算式，係上訴人自行制作，並無契約或法律之
    依據，自非可採。原審為被上訴人勝訴之判決並無違誤，上訴人仍執陳詞抗辯，
    求予廢棄原判決難認有理，應予駁回。
七、因本案事證已臻明確，兩造其餘主張陳述及所提之證據，均毋庸再予審酌，附此
    敘明。
八、據上論結，本件上訴為無理由，依民事訴訟法第四百三十六條之一第三項、第四
    百四十九條第一項、第七十八條、第四百六十三條，判決如主文。
中　　　華　　　民　　　國　　九十一　　年　　　八　　　月　　二十七　　日
                                        民事第四庭審判長法官　謝明珠
                                                        法官  劉又菁
                                                        法官  洪于智
右為正本係照原本作成
本判決不得上訴
中　　　華　　　民　　　國　　九十一　　年　　　八　　　月　　二十七　　日
　　　　　　　　　　　　　　　　　　　　　　　　　法院書記官　林佳蘋
